【裁判字號】    91,訴,355
【裁判日期】    920303
【裁判案由】    違反著作權法
【裁判全文】
臺灣嘉義地方法院刑事判決                          九十一年度訴字第三五五號
    公  訴  人  臺灣嘉義地方法院檢察署檢察官
    被      告  壬○○  男  三.
右列被告因違反著作權法案件，經檢察官提起公訴（九十一年度偵字第二六一六號）
，本院判決如左：
    主  文
壬○○以明知為侵害著作權之物而意圖營利而交付之方法侵害他人之著作權為常業，
，處有期徒刑壹年肆月。扣案非法重製之音樂光碟片肆仟壹佰拾捌片、選購單拾玖
張、廣告牌肆面均沒收。
    事  實
一、壬○○明知如附表所示音樂光碟片內之歌曲，分別係丑○○○○樂股份有限公司
    （下稱滾石公司）、辛○○○○樂股份有限公司（下稱華納公司）、上華國際企
    業股份有限公司（下稱上華公司）、寅○○○○樂股份有限公司（下稱福茂公司
    ）、丁○○○○份有限公司（下稱科藝百代公司）、子○○○○亞音樂股份有限
    公司（下稱子○○○○亞公司）、博德曼股份有限公司（下稱博德曼公司）、巳
    ○○○○份有限公司（下稱豐華公司）、辰○○○○片股份有限公司（下稱環球
    公司）、艾迴股份有限公司（下稱艾迴公司）、魔岩唱片股份有限公司（下稱魔
    岩公司）、己○○○○樂股份有限公司（下稱華研公司）、丙○○○○樂事業股
    份有限公司（下稱東方魅力公司）、海蝶音樂製作有限公司（下稱海蝶公司，公
    訴意旨漏載）、乙○○○○業股份有限公司（下稱角頭公司，公訴意旨漏載）、
    大旗製作股份有限公司（下稱大旗公司，公訴意旨漏載）、卯○○○○片有限公
    司（下稱豪記公司，公訴意旨漏載）、庚○○○○樂股份有限公司（下稱華特公
    司，公訴意旨漏載）、戊○○○○限公司（下稱倍特公司，公訴意旨漏載）、動
    能音樂股份有限公司（下稱動能公司，公訴意旨漏載）、癸○○○○限公司（下
    稱愛做公司，公訴意旨漏載）、甲○○○○際多媒體股份有限公司（下稱全員集
    合公司，公訴意旨漏載）享有著作權之錄音著作（盜版音樂光碟片名稱、被侵害
    歌曲之代表、著作權人均如附表所示，但第三頁部分不含編號六、八，第四頁部
    分不含編號十六、二十、二二，第五頁部分不含編號二三、二五等有無著作權不
  明之光碟片），竟自民國九十一年二月間某日起，以每片新臺幣（下同）二十五
    元之價格，向綽號「阿南」之真實姓名年籍不詳成年男子，販入如附表所示他人
    擅自重製而侵害前開公司發行享有著作權之盜版音樂光碟片，並自九十一年三月
    間某日起，在嘉義市○○路、家樂福夜市等處擺攤陳列，而以每片五十元之代價
    ，每次一片或數片販售交付予不特定之人欣賞，每日賺取差價約五千餘元牟利，
    而恃以維生。迄九十一年三月十九日上午十時四十五分許，始為法務部調查局嘉
    義市調查站調查員在嘉義縣民雄鄉山中村三鄰牛斗山十二號之一屋內及停放該屋
    旁之車牌號碼ＨＫ—９３６９、７Ｒ—７８５８號貨車內查獲，並扣得其所有之
    盜版音樂光碟片四千一百三十八片、選購單十九張、廣告牌四面（公訴意旨誤為
    三面）。
二、案經滾石公司、華納公司、上華公司、福茂公司、科藝百代公司、子○○○○亞
    公司、博德曼公司、豐華公司、環球公司、艾迴公司、魔岩公司、華研公司、東
    方魅力公司訴由法務部調查局嘉義市調查站移送臺灣嘉義地方法院檢察署檢察官
    偵查起訴。
    理  由
一、訊據被告壬○○對於右揭犯罪事實坦承不諱，核與告訴人滾石公司、華納公司、
    上華公司、福茂公司、科藝百代公司、子○○○○亞公司、博德曼公司、豐華公
    司、環球公司、艾迴公司、魔岩公司、華研公司、東方魅力公司及被害人全員集
    合公司、倍特公司、豪記公司、大旗公司、動能公司先後於警訊、檢察官偵查中
    及本院審理中之指述相符，並有查獲現場照片十張、原版唱片封套十八份在卷（
    調查站卷第十七至二六頁，本院卷第四三至四四、六四、八七至九二、一０八、
    一一八至一一九頁，另附表第三頁編號十之原版唱片封套證物外放）及被告所有
    之盜版音樂光碟片四千一百三十八片、選購單十九張、廣告牌四面扣案可稽（偵
    查卷第二頁）。其次，扣案之音樂光碟片內容係告訴人滾石公司、華納公司、上
    華公司、福茂公司、科藝百代公司、子○○○○亞公司、博德曼公司、豐華公司
    、環球公司、艾迴公司、魔岩公司、華研公司、東方魅力公司及被害人海蝶公司
    角頭公司、大旗公司、豪記公司、華特公司、倍特公司、動能公司、愛做公司、
    全員集合公司享有著作權之錄音著作，除有該等錄音著作之前述原版唱片封套可
    憑外，復有被害人豪記公司提出之著作財產權讓與證明書四份與著作物使用同意
    書一份在卷可參（本院卷第七八至七九、八一至八三頁），又經本院抽取附表第
    一、二頁所示扣案光碟片當庭勘驗查核內容屬實（本院卷第三一頁）。再者，被
    告自承本來賣玉米、菱角維生，因為生意不好，只好賣盜版唱片等語（本院卷第
    二八頁），且扣案光碟片數量甚鉅，被告所得甚豐，足見其有恃以維生之犯意無
    疑。綜上所述，被告自白與事實相符，可以採信，事證明確，其犯行堪以認定。
二、按銷售乃意圖營利而交付之行為，雖亦屬散布之一種方式，但意圖散布不以具有
    營利之意圖及交付具體財物為必要，著作權法第八十七條第二款既已明列「意圖
    營利而交付」為侵害著作權之行為，則銷售自應屬意圖營利而交付，從而被告壬
    ○○明知前揭之音樂光碟片乃侵害著作權之物，仍予以陳列販賣，違反著作權法
    第八十七條第二款之規定，且又以之為常業，所為係犯著作權法第九十四條之犯
    同法第九十三條第三款明知為侵害著作權之物而意圖營利而交付常業罪。被告意
    圖散布而陳列之低度行為，為其後意圖營利而交付之高度行為所吸收，不另論罪
    。被告以一故意行為，同時侵害前述告訴人、被害人之著作權，觸犯構成要件相
    同之罪名，為想像競合犯，應依刑法第五十五條規定從一重之著作權法第九十四
    條之罪論處。查本案除前開告訴人外，尚有上揭被害人被害；扣案之廣告牌為四
    面（本院卷第二九頁），並非三面，公訴意旨此等疏誤，應予更正。爰審酌被告
    罔顧告訴人、被害人之著作權益而予以侵害，且恃以維生，扣案光碟片數量龐大
    ，所牟得之犯罪利益甚多，危害情節嚴重，惟無前科，有臺灣高等法院被告全國
    前案紀錄表在卷可按，犯後尚能坦承犯行，態度良好及其他一切情狀，量處如主
    文所示之刑，以資儆懲。扣案之盜版音樂光碟片四千一百三十八片、選購單十九
    張、廣告牌四面為被告所有，且係供犯罪所用之物，業據其供承在卷（調查站卷
    第二頁正面），應依刑法第三十八條第一項第二款規定宣告沒收。
三、公訴意旨另以：被告壬○○明知附表第三頁編號六、八，第四頁編號十六、二十
    、二二，第五頁編號二三、二五及前開附表以外之扣案音樂光碟片一千零五十二
    片（即列於附表內者有七十三片，未列於附表內者有九百七十九片）之歌曲內容
    ，為他人享有著作權之錄音著作，竟以上述相同價格，向「阿南」販入，並於右
    揭時地賣出交付予不特定之人欣賞，賺取差價牟利，而恃以維生，因認被告就此
    部分亦涉有著作權法第九十四條罪嫌。本件公訴人認被告涉有該違反著作權法犯
    行，無非以被告供承不諱之自白與扣案之音樂光碟片為所憑之論據，訊據被告亦
    坦認販賣該等音樂光碟片之事實。惟按犯罪事實應依證據認定之，無證據不得推
    定其犯罪事實，刑事訴訟法第一百五十四條定有明文。經查：右列音樂光碟片一
    千零五十二片於警訊及檢察官偵查中均無法查知其內容是否屬於他人享有著作權
    之錄音著作，公訴人經本院裁定通知，仍無法補正犯罪之證據並指出證明之方法
    （本院卷第三七、五二至五四頁），復無人主動向本院指述其被害，則此部分是
    否確有犯罪，即屬不能證明，從而被告之自白及扣案之音樂光碟片尚不足作為論
    罪科刑之證據。依上所述，公訴人所舉之證據不足以證明被告犯罪，此外本院復
    查無其他證據證明被告確有公訴人所指之此部分犯行，惟公訴意旨既認此部分與
    前揭論罪科刑之著作權法第九十四條之罪間有想像競合犯之裁判上一罪之關係，
    爰不另為無罪之諭知。
據上論斷，應依刑事訴訟法第二百九十九條第一項前段，著作權法第九十四條、第九
十三條第三款、第八十七條第二款，刑法第十一條前段、第五十五條、第三十八條第
一項第二款，判決如主文。
本案經檢察官黃正雄到庭執行職務。
中      華      民      國    九十二    年      三      月      三      日
                                      臺灣嘉義地方法院刑事第二庭
                                          審判長法  官  蔡  虔  霖
                                                法  官  林  坤  志
                                                法  官  廖  政  勝
右正本證明與原本無異。
如不服本判決，應於判決送達後十日內向本院提出上訴狀( 應附繕本 )。
中      華      民      國    九十二    年      三      月      三      日
                                                書記官  陳  湘  蓉
附錄本案論罪科刑法條全文：
著作權法第八十七條
有下列情形之一者，除本法另有規定外，視為侵害著作權或製版權︰
一  以侵害著作人名譽之方法利用其著作者。
二  明知為侵害著作權或製版權之物而散布或意圖散布而陳列或持有或意圖營利而交
    付者。
三  輸入未經著作財產權人或製版權人授權重製之重製物或製版物者。
四  未經著作財產權人同意而輸入著作原件或其重製物者。
五  明知係侵害電腦程式著作財產權之重製物而仍作為直接營利之使用者。
著作權法第九十三條
有下列情形之一者，處二年以下有期徒刑，得併科新台幣十萬元以下罰金︰
一  侵害第十五條至第十七條規定之著作人格權者。
二  違反第七十條規定者。
三  以第八十七條各款方法之一侵害他人之著作權者。
著作權法第九十四條
以犯第九十一條、第九十二條或第九十三條之罪為常業者，處一年以上七年以下有期
徒刑，得併科新台幣四十五萬元以下罰金。


司法院資訊處製作；財團法人民間司法改革基金會備份。
